【裁判字號】    98,訴,1996
【裁判日期】    990421
【裁判案由】    清償借款
【裁判全文】
臺灣高雄地方法院民事判決              98年度訴字第1996號
    原      告  富邦資產管理股份有限公司
    法定代理人  乙○○
    訴訟代理人  丙○○
    被      告  甲○
                丁○○
當事人間清償借款事件，本院於民國99年3 月31日言詞辯論終結
，判決如下：
    主  文
被告甲○應給付原告如附表一編號1 、2 所示金額、利息及違約
金。如對被告甲○之財產強制執行而無效果時，由被告丁○○給
付之。
被告甲○應給付原告如附表一編號3 所示金額、利息及違約金。
訴訟費用新臺幣壹萬仟零柒拾捌元，由被告共同負擔壹萬壹仟
壹佰玖拾柒元，餘新台幣壹仟捌佰捌拾壹元由被告甲○負擔。
原告如以新台幣拾肆萬零柒佰拾伍元為被告供擔保後，得假
執行。原告如以新台幣陸萬仟柒佰玖拾元為被告甲○供擔保
後，得假執行。
    事實及理由
一、本件被告經合法通知，未於言詞辯論期日到場，又核無民事
    訴訟法第386 條各款所列情形，爰依原告之聲請，由其一造
    辯論而為判決。
二、原告主張：被告甲○於民國93年8 月4 日邀同被告丁○○為
    保證人向訴外人台北富邦商業銀行股份有限公司（下稱台北
    富邦商銀）借款，約定借款金額、期間、利息及違約金計算
    方式均如附表二編號1 、2 所示；另被告甲○於同日向台北
    富邦商銀借款，約定借款金額、期間、利息及違約金計算方
    式均如附表二編號3 所示。嗣台北富邦商銀將附表二編號1
    至3 所示債權讓與原告，詎甲○未如期繳款，依約附表二編
    號1 至3 所示債務視為全部到期，經台灣嘉義地方法院96年
    度執字第8967號執行事件（下稱本件強制執行事件）拍賣擔
    保附表二編號1 至3 所示借款之不動產，分配賣得價金後，
    尚餘如附表一編號1 至3 所示金額、利息及違約金未予清償
    。被告丁○○既為附表二編號1 、2 所示借款之保證人，被
    告甲○為附表二編號3 所示借款之債務人，依法均應負清償
    之責。爰依消費借貸及保證契約之法律關係，提起本訴等情
    ，並聲明：（一）如主文第1 、2 項所示。（二）願供擔保
    ，請准宣告假執行。
三、被告甲○未於言詞辯論期日到場，亦未提出書狀作任何聲明
    或陳述。被告丁○○雖未於言詞辯論期日到場，然以書狀略
    稱：伊僅為附表二編號1 、2 所示債務之保證人，應由原告
    先將甲○房屋出售後，以該屋價金清償甲○債務，如有不足
    之差額，再向其追討保證人責任等語。
四、按稱消費借貸者，謂當事人一方移轉金錢或其他代替物之所
    有權於他方，而約定他方以種類、品質、數量相同之物返還
    之契約；借用人應於約定期限內，返還與借用物種類、品質
    、數量相同之物；遲延之債務，以支付金錢為標的者，債權
    人得請求依法定利率計算之遲延利息。但約定利率較高者，
    仍從其約定利率；當事人得約定債務人於債務不履行時，應
    支付違約金，民法第474 條第1 項、第478 條前段、第233
    條第1 項及第250 條第1 項分別定有明文。次按稱保證者，
    謂當事人約定，一方於他方之債務人不履行債務時，由其代
    負履行責任之契約；保證債務，除契約另有訂定外，包含主
    債務之利息、違約金、損害賠償及其他從屬於主債務之負擔
    ，並於債權人未就主債務人之財產強制執行而無效果前，對
    於債權人得拒絕清償，亦為同法第739 條、第740 條、第74
    5 條所明定。
五、本件原告主張之前揭事實，業據其提出行政院金融監督管理
    委員會函影本1 份、台北富邦商銀變更登記表影本2 份、房
    屋貸款契約書影本2 份、增補契約書影本1 份、貸款契約書
    影本1 份、債權讓與及債權額結算確定證明書影本及都會時
    報正本各1 份、本件強制執行事件分配表影本1 份為證，且
    被告甲○對於原告主張之事實，已於相當時期受合法之通知
    ，未於言詞辯論期日到場，亦未提出準備書狀爭執，依民事
    訴訟法第280 條第3 項、第1 項規定，應視同自認，而被告
    丁○○雖以前揭情詞主張，惟未否認其擔任附表二編號1 、
    2 所示借款之保證人，則原告主張之前開事實，堪信為真實
    。從而，原告本於消費借貸及普通保證之法律關係，請求被
    告甲○應給付如主文第1 項所示之金額、利息及違約金，並
    請求其中如附表一編號1 、2 所示之借款，如對甲○之財產
    強制執行無效果時，由被告丁○○給付之，以及請求被告甲
    ○應給付原告如主文第2 項所示之金額、利息及違約金，為
    有理由，均應予准許。
六、原告陳明願供擔保，聲請宣告假執行，核無不合，爰酌定相
    當擔保金額併予准許之。
七、按共同訴訟人，按其人數，平均分擔訴訟費用。但共同訴訟
    人於訴訟之利害關係顯有差異者，法院得酌量其利害關係之
    比例，命分別負擔，民事訴訟法第85條第1 項定有明文。本
    院斟酌本件係原告全部勝訴，甲○為本件債務之主債務人，
    丁○○僅就附表一編號1 、2 之債務負保證責任等情，諭知
    訴訟費用共新台幣（下同）13,078元之負擔如主文第2 項所
    示。
八、據上論結，本件原告之訴為有理由，依民事訴訟法第385 條
    第1 項前段、第85條第1 項、第78條、第87條第1 項、第39
    0 條第2 項規定，判決如主文。
中    華    民    國    99    年    4     月    21    日
                  民事第五庭  法  官    何佩陵
正本係照原本作成。
如不服本判決，應於送達後20日內，向本院提出上訴狀並表明上
訴理由（須附繕本）。
中    華    民    國    99    年    4     月    21    日
                              書記官    陳喜苓
┌────────────────────────────────────────┐
│附表一：                                                                        │
├──┬──────┬──────┬─────┬──────┬──────┬───┤
│編號│應給付金額  │利息起迄日  │利率      │違約金起迄日│違約金利率  │ 備考 │
├──┼──────┼──────┼─────┼──────┼──────┼───┤
│1   │新台幣      │97年4月24日 │年息2.68% │97年4月24日 │年息0.536％ │      │
│    │940,559元   │起至清償日止│          │起至清償日止│            │      │
│    │            │（僅就其中本│          │（僅就其中本│            │      │
│    │            │金917,987 元│          │金917,987 元│            │      │
│    │            │計付利息）  │          │計付違約金）│            │      │
├──┼──────┼──────┼─────┼──────┼──────┼───┤
│2   │新台幣      │97年4月24日 │年息2.68% │97年4月24日 │年息0.536％ │      │
│    │81,646元    │起至清償日止│          │起至清償日止│            │      │
│    │            │（僅就其中本│          │（僅就其中本│            │      │
│    │            │金78,773元計│          │金78,773元計│            │      │
│    │            │付利息）    │          │付違約金）  │            │      │
├──┼──────┼──────┼─────┼──────┼──────┼───┤
│3   │新台幣      │97年4月24日 │年息2.68% │97年4月24日 │年息0.536％ │      │
│    │191,380元   │起至清償日止│          │起至清償日止│            │      │
│    │            │（僅就其中本│          │（僅就其中本│            │      │
│    │            │金178,498 元│          │金178,498 元│            │      │
│    │            │計付利息）  │          │計付違約金）│            │      │
└──┴──────┴──────┴─────┴──────┴──────┴───┘
┌──────────────────────────────────────────────────────┐
│附表二：（借款明細）                                                                                        │
├──┬───┬────┬─────┬─────────┬───────┬────────┬─────────┤
│編號│借款人│保證人  │借款金額  │借款期間          │約定利息      │約定違約金      │拍賣抵押物不足分配│
├──┼───┼────┼─────┼─────────┼───────┼────────┼─────────┤
│1   │甲○  │丁○○  │194萬元   │93年8月4日至110年 │按中華郵政股份│逾期清償在6 個月│編號1 借款債權執行│
│    │      │        │          │5月29日止。自供款 │有限公司二年期│以內，按左列利率│後，不足額為940,55│
│    │      │        │          │日期，以每個月1期 │定期儲金機動利│10% ，逾期清償在│9 元（台灣嘉義地方│
│    │      │        │          │，定額攤還本息，如│率加計年息2.57│6 個月以上，其超│法院96年度執字第89│
│    │      │        │          │有1 期未按時償付本│5%計算（強制執│過6 個月部分，按│67號事件就本件借款│
│    │      │        │          │息時，即喪失分期攤│行時分配表計算│左列利率20% 計算│權償之利息及違約金│
│    │      │        │          │還之權利，全部借款│之利率為2.68% │                │計至97年4月23日止 │
│    │      │        │          │視為到期。        │）            │                │）                │
├──┼───┼────┼─────┼─────────┼───────┼────────┼─────────┤
│2   │甲○  │丁○○  │16萬元    │93年8月4日至113年8│按原告基本放款│逾期清償在6 個月│編號2 借款債權執行│
│    │      │        │          │月4日止。自供款日 │利率加計年息0.│以內，按左列利率│後，不足額為81,646│
│    │      │        │          │期，以每個月1 期，│12%機動調整（ │10% ，逾期清償在│元（台灣嘉義地方法│
│    │      │        │          │定額攤還本息，如有│強制執行時分配│6 個月以上，其超│院96年度執字第8967│
│    │      │        │          │1 期未按時償付本息│表計算之利率  │過6 個月部分，按│號事件就本件借款權│
│    │      │        │          │時，即喪失分期攤還│為2.68% ）    │左列利率20% 計算│償之利息及違約金計│
│    │      │        │          │之權利，全部借款視│              │                │至97年4 月23日止）│
│    │      │        │          │為到期。          │              │                │                  │
├──┼───┼────┼─────┼─────────┼───────┼────────┼─────────┤
│3   │甲○  │ 無     │36萬元    │93年8月4日至100年 │按原告基本放款│逾期清償在6 個月│編號3 借款債權執行│
│    │      │        │          │8月4日止。自供款日│利率加計年息  │以內，按左列利率│後，不足額為191,38│
│    │      │        │          │期，以每個月1 期，│5.42%機動調整 │10% ，逾期清償在│0 元（台灣嘉義地方│
│    │      │        │          │定額攤還本息，如有│（強制執行時分│6 個月以上，其超│法院96年度執字第89│
│    │      │        │          │1 期未按時償付本息│配表計算之利率│過6 個月部分，按│67號事件就本件借款│
│    │      │        │          │時，即喪失分期攤還│為2.68% ）    │左列利率20% 計算│權償之利息及違約金│
│    │      │        │          │之權利，全部借款視│              │                │計至97年4月23日止 │
│    │      │        │          │為到期。          │              │                │）                │
└──┴───┴────┴─────┴─────────┴───────┴────────┴─────────┘

司法院資訊處製作；財團法人民間司法改革基金會備份。
